【裁判字號】    97,消債更,595
【裁判日期】    970808
【裁判案由】    更生事件
【裁判全文】
臺灣板橋地方法院民事裁定           97年度消債更字第595號
聲  請  人  甲○○
上列當事人因消費者債務清理事件聲請更生，本院裁定如下：
    主  文
聲請駁回。
聲請費用由聲請人負擔。
    理  由
一、本件債務人向本院聲請更生，其主張略以：渠因有不能清償
    債務之情事，前於民國（下同）95年間已依金融主管機關協
    調成立之中華民國銀行公會會員辦理消費金融案件無擔保債
    務協商機制，與最大債權金融機構中國信託商業銀行達成協
    商，其協議還款金額為每月約新臺幣（下同）40,000元。然
    聲請人協商時每月僅有35,000元左右之收入，又因聲請人之
    配偶並無穩定工作，而聲請人之婆婆有中度肢障，須由聲請
    人負擔經常支出之醫療費用。此外，聲請人尚須負擔自己之
    必要生活支出及扶養父親、兒子費用，而95年間之一致性協
    商，聲請人別無選擇，致毀諾結果早已造成，係非可歸責於
    己之事由所致。而聲請人所積欠之無擔保或無優先權之債務
    總額未逾1,200萬 元，復未經法院裁定開始清算程序或宣告
    破產。為此，爰依法聲請裁定准予更生云云。
二、按債務人與金融機構協商成立者，不得聲請更生或清算，但
    因不可歸責於己之事由，致履行顯有重大困難者，不在此限
    ；本條例施行前，債務人依金融主管機關協調成立之中華民
    國銀行公會會員辦理消費金融案件無擔保債務協商機制與金
    融機構成立之協商，準用前項之規定，消費者債務清理條例
    第151 條第5 項、第6 項分別定有明文。又聲請更生或清算
    不合程式或不備其他要件者，法院應以裁定駁回之，但其情
    形可以補正者，法院應定期間先命補正，復為同條例第8 條
    所明定。
三、經查：本件聲請人雖主張於95年間曾參與中國信託商業銀行
    所辦理之中華民國銀行公會會員辦理消費金融案件無擔保債
    務協商機制，因聲請人每月僅有35,000元左右之收入，又因
    聲請人之配偶並無穩定工作，而聲請人配偶之母親有中度肢
    障，須由聲請人負擔經常支出之醫療費用。此外，聲請人尚
    須負擔自己之必要生活支出（包括須分擔之房租支出）及扶
    養其父親、兒子費用，而協商之始，即無力負擔每月約40,0
    00元之協商還款金額為由，而聲請裁定准許更生云云，並提
    出收入切結書、中華民國殘障手冊、全戶戶籍謄本等為證，
    惟聲請人所檢附之上開資料，經核其內容仍未齊備，有命補
    正之必要，故本院於97年6 月26日裁定命聲請人應於裁定送
    達後10日內予以補正，並特別就消費者債務清理條例第151
    條要件，命聲請人提出「曾經協商成立證明書」暨「因不可
    歸責於己之事由，致履行顯有重大困難之證明文件」。查聲
    請人雖分別於97年7月14日、7月22日提出陳報狀，然綜觀其
    補正之內容，僅稱協議書及還款計畫似有佚失之虞，請裁定
    命聲請人補正，已利聲請人向銀行申請補發云云。惟聲請人
    並未提出協議書，既無法辨識係與何債權銀行？於何時？以
    何方式（包含還款期數、利率等）？成立協商，本難執此即
    認聲請人已提出「曾經協商成立之證明文件」；並因前開具
    體資料之欠缺（協商之具體內容），及聲請人就其所陳述協
    商成立後履行狀況（即自何時毀諾等？）不明（僅泛言毀諾
    之結果早於協商簽約之時即已造成），亦無法推論聲請人就
    「因不可歸責於己之事由，致履行顯有重大困難」部分已提
    出提出相關證據資料以資釋明；再者，聲請人就其主張負擔
    其配偶之母親之醫療費用、扶養聲請人父親及兒子另分擔每
    月房租5,000 元部份，亦未提出相關證據以資證明，本已難
    認業依本院上開裁定予以補正，且聲請人復未能舉證證明於
    協商還款期間，有何不可歸責於己之事由，致所需之支出增
    加或收入減少，因而有不能履行或履行顯有重大困難之情事
    ，是本院因認聲請人所稱渠有履行顯有重大困難之情事云云
    亦屬委無可採。
四、從而，本件聲請人既未依本院上開裁定內容予以補正，復經
    本院審酌後亦堪認並無所稱之「履行顯有重大困難」情事發
    生，則其聲請本件更生，揆諸首開說明，自不應准許，爰裁
    定如主文。
五、至於所繳納郵務送達費2,720 元，則待本件更生聲請事件確
    定後，如尚有剩餘郵資餘額，再予檢還聲請人，附此敘明。
中    華    民    國    97    年    8     月    8     日
              民事第二庭    法      官    甲○○
上為正本係照原本作成
如不服本裁定，應於裁定送達後10日內，以書狀向本院提出抗告
，並繳納抗告費新臺幣1千元
中    華    民    國    97    年    8     月    11    日
                            書  記  官    蕭佩宜


司法院資訊處製作；財團法人民間司法改革基金會備份。
